【裁判字號】    91,上易,1691
【裁判日期】    920226
【裁判案由】    贓物
【裁判全文】
臺灣高等法院刑事判決                          九十一年度上易字第一六九一號
    上  訴  人
    即  被  告  甲○○
右上訴人因贓物案件，不服臺灣桃園地方法院九十年度易字第一七一九號，中華民國
九十一年四月二日第一審判決（起訴案號：臺灣桃園地方法院檢察署九十年度偵字第
五一六五號）提起上訴，本院判決如左：
    主  文
上訴駁回。
    事  實
一、甲○○前於民國（下同）八十四年間因詐欺案件，經判處有期徒刑八月，於八十
    七年三月二十一日執行完畢，詎仍不知悔悟，明知車牌號碼ＧＷ–八三七三號，
    引擎號碼Ａ四Ｔ三八七四五號三陽喜美自用小客車（查獲時改懸掛失竊之ＶＺ–
    二二八三號車牌）為贓物，竟於八十九年十二月十五日某時，在台北縣南勢角捷
    運站附近，自案外人丁○○收受該贓車後，供己代步使用，嗣於九十年二月三日
    十九時三十分許，在臺北市○○○路○段一四一號前為警查獲。
二、案經臺北縣警察局蘆洲分局報請臺灣士林地方法院檢察署呈請臺灣高等法院檢察
    署檢察長令轉臺灣桃園地方法院檢察署檢察官偵查起訴。
    理  由
一、訊據上訴人即被告甲○○，固坦承有使用懸掛ＶＺ–二二八三號車牌，引擎號碼
    為Ａ四Ｔ三八七四五號三陽喜美自用小客車代步之情事，惟矢口否認有收受贓物
    之犯行，辯稱：被查獲之自用小客車為丁○○以和錩企業行己○○之名義，以新
    台幣（下同）拾陸萬元向乙○○所經營開設在桃園縣桃園市○○路之大新修車廠
    所購買，因丁○○積欠被告借款，故將車子抵給被告使用，伊在接車子時曾打電
    話向乙○○之妻戊○○確認，該車並非贓物，亦不知所懸掛之ＶＺ–二二八三號
    車牌二枚亦係失竊之贓物等語。
二、惟查：被害人戊○○所有之ＧＷ–八三七三號、引擎號碼為Ａ四Ｔ三八七四五號
    三陽喜美自用小客車，於八十九年七月十七日十八時許停放於桃園縣桃園市○○
    路九四八巷四號前失竊，於同年月十八日報案，以及車號ＶＺ–二二八三號車牌
    二面係被害人丙○○於八十九年十二月二十七日十六時於台北縣中和市○○路○
    段高速公路涵洞下發覺失竊（掛該車牌之車輛已停在該處所數月），而於同日報
    案等情，不惟分別經被害人戊○○、丙○○於警訊及偵查中指陳在卷，且有被害
    人戊○○及丙○○之報案記錄，車輛、車牌失竊查詢報表及贓物領據各一份，以
    及查獲之汽車鑰匙在卷可稽。被害人戊○○之夫即大新修車廠負責人乙○○亦到
    庭具結指證失竊之車輛因係修車廠工作需要，為便於移動，通常都將鑰匙放在車
    上或直接插在鑰匙孔內，停在位於巷內之工廠門口，工廠打烊後開進工廠，八十
    九年七月十七日十八時許打烊時發覺車子失竊，即於次日向警方報案，該車確係
    遭人竊取等情。
三、被告甲○○雖辯稱：查獲之自用小客車係被告陪同丁○○於八十九年七月間到大
    新修車廠以拾陸萬元之價格，向乙○○購買，並書立買賣契約，丁○○交付支票
    予乙○○收受，該車確係丁○○價購之車輛，並非失竊之贓車云云，惟查，據乙○○到庭證稱：車輛失竊前約一星期左右，甲○○陪同自稱為和錩企業行經理己○○者到伊所開設之大新修車廠看車子，商討以拾陸萬元左右之價格購買該三陽
    喜美自用小客車，當時車輛之鑰匙均放在車上，吳等二人試車後極為滿意，並以
    便條紙寫下買賣約定，惟伊以和錩企業行前翻修車輛，已積欠拾餘萬元修理費尚
    未付清，堅持車款必需以現金支付始可成交而未果。至於被告所稱為己○○者所
    交付面額拾柒萬元之支票係付修理費之用，該支票後來亦未兌現。車輛失竊次日
    伊曾按址往尋和錩企業行，已人去樓空。伊根本不知與甲○○前來買車者係丁○○，而非己○○云云。又被告甲○○對於買賣車輛過程供詞前後不一，在警訊中
    稱係丁○○向乙○○購車，在檢察官偵查時則改稱前往購車之丁○○就是己○○
    ，於原審中復稱自用小客車係己○○向乙○○購買，本院調查時又改稱丁○○變
    造己○○之
    八日庭訊），惟迨本院查知丁○○在台灣台北監獄執行，於九十二年一月二十三
    日提審時，被告始坦承去看車子之人係丁○○，與己○○無關，再參諸證人丁○○供詞，確實有積欠十餘萬之修車費用未支付，因和錩企業行負責人己○○在大
    陸，行裡一切事務交其處理，故用劉之名稱，互核被告與丁○○供詞，足見被告
    有意掩飾前往購車者之真實身份，而因乙○○堅持車款部分需付現款而未果。是
    乙○○所言，因對方未付現金，車子未賣，並未交付車輛及任何證件予「己○○
    」，足認為真實。
四、被告甲○○雖復辯稱：該三陽喜美自用小客車係丁○○為抵充其積欠被告之債務
    而交給被告使用，伊在十二月拿車時曾打電話向戊○○確認車子來源云云，質諸
    證人丁○○證稱：「被告說要用車，我本來說車子最好不要用，被告說他需要，
    我跟他講鑰匙放在車上，車子在華夏工專旁邊，自己去拿」等詞，是證人丁○○
    與被告對於車子來源不清已有認識。又被告所稱十二月拿車子時曾去電戊○○確
    認一節，為乙○○及戊○○所堅詞否認，按本件車輛業於八十九年七月十八日報
    失竊，被告於同年十二月中取車時，丁○○復提醒其「車子最好不要用」，且被
    告曾與丁○○一同前往商議購車，該車懸掛車牌號碼原為「ＧＷ–八三七三號」
    被改掛「ＶＺ–二二八三號」車牌，復無車輛行照等證明文件，被告豈能諉稱為
    合法來源且有權使用之自用小客車？其有贓物之認識而予收受使用，已無疑義，
    被告飾辭狡辯，自無可採，是本件事證明確，被告犯行洵堪認定，應予依法論科
    。
五、核被告甲○○所為係犯刑法第三百四十九條第一項之收受贓物罪，被告一收受贓
    物行為，雖同時侵害戊○○之自用小客車及丙○○之車牌財產權益，然不能證明
    被告於收受該自用小客車時已明知其為分屬二被害人所有之贓物，仍應論以單純
    一罪，又被告有如事實欄所載前案科刑執行情形，有台灣高等法院前案紀錄表一
    份在卷，其於有期徒刑執行完畢後五年內再犯本件有期徒刑以上之罪，為累犯，
    應依法加重其刑，原審認被告罪證明確，適用刑法第三百四十九條第一項、第四
    十七條、罰金罰鍰提高標準條例第一條前段，並審酌被告之品行、犯罪動機、目
    的、手段、犯罪所生之實害，及犯罪後之態度，量處有期徒刑捌月，認事用法核
    無不合，量刑亦屬適當，被告上訴意旨，徒言抗辯車子有合法來源並非贓物等詞
    ，否認犯行，洵無理由，應予駁回。
據上論斷，應依刑事訴訟法第三百六十八條，判決如主文。
本案經檢察官費玲玲到庭執行職務。
中      華      民      國    九十二    年      二      月    二十六    日
                              臺灣高等法院刑事第十六法庭
                                  審判長法  官  許  增  男
                                        法  官  周  煙  平
                                        法  官  陳  孟  瑩
右正本證明與原本無異。
不得上訴。
                                        書記官  林  志  明
中      華      民      國    九十二    年      二      月    二十七    日
附錄：本判決論罪科刑法條全文
刑法第三百四十九條第一項：
收受贓物者，處三年以下有期徒刑、拘役或五百元以下罰金。


司法院資訊處製作；財團法人民間司法改革基金會備份。
